臺灣臺北地方法院民事判決　　　　　　　99年度簡上字第79號
上 訴 人　方龍
被上訴人　施文祥
上列上列當事人間請求給付票款事件，上訴人對於中華民國98年
12月22日本院臺北簡易庭98年度北簡字第25339號第一審判決提
起上訴，本院於100年7月29日言詞辯論終結，判決如下：
    主      文
原判決關於駁回上訴人後開第二項之訴部分，暨訴訟費用之裁判
均廢棄。
上開廢棄部分，被上訴人應給付上訴人新台幣貳拾捌萬元，及自
民國九十八年三月十六日起至清償日止，按年息百分之六計算之
利息，並與原審被告王志雄連帶給付之。
第一審訴訟費用由被上訴人與原審被告王志雄連帶負擔；第二審
訴訟費用由被上訴人負擔。
    事實及理由
一上訴人起訴主張：
  (一)被上訴人施文祥與王志雄於民國97年12月23日執發票人為紅
    林木葉有限公司、發票日98年3月15日，以中國信託商業銀
    行為付款人，票面金額新臺幣（下同）28萬元之支票（下稱
    系爭支票）一紙向原告調現，並在支票背書。詎於98年3月
    16日向付款人為付款之提示竟遭退票，追索無效。爰依票據
    法律關係，請求被上訴人及王志雄連帶給付票款，並聲明：
    被上訴人與王志雄應連帶給付上訴人28萬元，及自98年3月
    16日起至清償日止按年息6%計算之利息。
  (二)上訴人有問被上訴人支票背面施文祥的背書，是否為其親簽
    ，被上訴人答稱是其親自所簽，上訴人才錢借給被上訴人及
    王志雄。被上訴人雖事後否認為其親簽，但王志雄是經被上
    訴人同意授權後才簽名的，如王志雄偽造被上訴人之背書，
    則何以被上訴人未對王志雄提出刑事告訴。錄音係上訴人向
    王志雄查證被上訴人背書之經過，非誘導性陳述，可作為證
    據。該錄音內容中之15,000元係被上訴人向楊茂興購買系爭
    支票之費用。
二被上訴人抗辯：王志雄找被上訴人一起去向上訴人借錢，事後
  被上訴人才知道王志雄有在支票上背書簽被上訴人的名字，但
  被上訴人沒有同意。上訴人自承其未看到被上訴人背書，王志
  雄亦已自認其擅自在系爭支票簽被上訴人姓名，且被上訴人書
  寫自己名字數次之筆跡與系爭支票背書之筆跡，截然不同，足
  證被上訴人並未於系爭支票上背書。上訴人所提之錄音譯文，
  係上訴人事後設計，不得作為證據，且該對話內容，並無涉及
  背書之事，該錄音譯文所指被上訴人借與王志雄15,000元，係
  王雄調現前3日，向被上訴人借供其家用，與本案無關。被上
  訴人對於臺灣板橋地方法院刑事判決有上訴等語。並聲明：上
  訴駁回。
三原審為上訴人一部勝訴、一部敗訴之判決，判命王志雄應給付
  上訴人28萬元及自98年3月16日起至清償日止按年息6%計算之
  利息，上訴人其餘之訴駁回。上訴人就原審駁回其請求被上訴
  人給付上訴人28萬元及自98年3月16日起至清償日止按年息6%
  計算之利息之部分提起上訴（原審判命王志雄給付部分，未據
  其提起上訴，已告確定），其上訴聲明為：(一)原判決不利於上
  訴人部分廢棄；(二)上開廢棄部分，被上訴人施文祥應與王志雄
  連帶給付上訴人28萬元及自民國98年3月16日起至清償日止按
  6%計算之利息。被上訴人則聲明：上訴駁回。
四兩造不爭執事項：
  (一)發票人紅林木葉有限公司、發票日98年3月15日、付款人中
    國信託商業銀行新店分行、票面金額28萬元之系爭支票，背
    面有王志雄、施文祥、施宜君之簽名字樣，上訴人於98年3
    月16日提示付款遭退票(支票及退票理由單影本見原審卷4頁
    )。
  (二)97年12月23日王志雄駕車搭載被上訴人，王志雄單獨一人於
    新北市○○區○○路514巷33弄2號2樓上訴人辦公處所，向
    上訴人借款並將系爭支票交予上訴人，被上訴人則在車上等
    (被上訴人答辯狀見本院卷第47頁)。
  (四)被上訴人施文祥因偽造文書(與王志雄共同於系爭支票背面
    偽造施宜君署押)案件，經臺灣板橋地方法院以98年度簡字
    第7781號刑事簡易判決判處罪刑，被上訴人不服提起上訴，
    經臺灣板橋地方法院以99年度簡上字第1015號刑事判決駁回
    上訴而確定(臺灣板橋地方法院98年度簡字第7781號刑事判
    決見本院卷第28至29頁、臺灣板橋地方法院99年度簡上字第
    1015號刑事判決見本院卷第59至65頁)。
五本件爭點：被上訴人是否有同意王志雄於系爭支票背面簽被上
  訴人之姓名？經查：
  (一)97年12月23日王志雄駕車搭載被上訴人，王志雄單獨一人於
    新北市○○區○○路514巷33弄2號2樓上訴人住處，向上訴
    人借款並將系爭支票交予上訴人，被上訴人則在車上等(被
    上訴人答辯狀見本院卷第47頁)，為兩造所不爭執，已如前
    述。
  (二)王志雄於99年9月3日到場證稱：「(上訴人是否有上王志雄
    及施文祥開來的座車上當著施文祥及王志雄面前詢問施文祥
    這都是你們親簽的嗎？並速以筆指著施宜君背書處，問施文
    祥這施宜君是你女兒親簽的嗎？)上訴人確實有問上開問題
    ，當時施文祥有回答他，但我沒有聽清楚他如何回答。...(
    為何取得系爭支票後，王志雄只在支票上背書施文祥及施宜
    君，而沒有背書自己的名字？)那三個名字都是我簽的，我
    是先簽施文祥、施宜君的名字在上頭，上訴人要求我背書時
    ，我再簽上自己的名字。以前我拿票跟方龍調現時，方龍都
    會要我在支票背面簽許多別人的名字。...因為當初我拿票
    去向上訴人借票時，上訴人已經知道被上訴人的女兒施宜君
    有不動產，有償還的能力，所以我就簽施文祥及施宜君的名
    字上去，因為之前我持票向方龍調現時，方龍都會要我多簽
    幾個人的名字上去，曾經最多要我簽五個人的名字上去，所
    以我才會簽施文祥的名字。」(王志雄筆錄見本院卷第31頁
    反面、第32頁)觀諸被上訴人於100年1月12日在臺灣板橋地
    方法院刑事庭陳稱：「...方龍有上車，方龍和我說朋友互
    相幫忙，我說ok，方龍有拿1張他本身開的支票給我，但我
    推開，不清楚支票內容，我推開後，方龍就拿給王志雄．．
    ．」(施文祥筆錄見臺灣板橋地方法院99年度簡上字第1015
    號卷第89頁）苟被上訴人僅是單純陪同原審被告王志雄向上
    訴人方龍借款，何以上訴人需特地上車向被上訴人詢問系爭
    支票上簽名是否屬實？又何以上訴人上車後欲先將其所開立
    之現金票交付予被上訴人，嗣被上訴人推拒後始交予原審被
    告王志雄？此核與常情有違。又上訴人為確認系爭支票背書
    之真正，猶上車向被上訴人確認之過程以觀，被上訴人與原
    審被告王志雄均曾因調現之事而與上訴人有交易往來，此為
    渠等所不爭執，足認渠等彼此間均屬熟識，苟原審被告王志
    雄未經被上訴人之授意而簽署其與施宜君之姓名，則被上訴
    人何以於上訴人上車與之確認時，未提出任何異議或與之爭
    辯？顯示被上訴人有同意原審被告王志雄在系爭支票背面簽
    署其姓名。被上訴人所辯並不足採。
  (三)另依臺灣板橋地方法院99年簡上字第1015號刑事判決認定之
    事實為：「施文祥、王志雄共同意圖為自己不法之所有，基
    於行使偽造私文書及詐欺取財之犯意，於97年12月23日上午
    某時許，由王志雄駕車前往施文祥住處搭載施文祥，渠等於
    前往臺北縣新莊市(現改制為新北市新莊區○○○路514巷33
    弄2號方龍辦公處所前，先共同至臺北市萬華區龍山寺附近
    ，以15,000元向真實姓名年籍資料不詳、自稱楊茂興之成年
    男子購得發票人為紅林木業有限公司、付款人為中國信託商
    業銀行新店分行、發票日98年3月15日、票面金額28萬元、
    票號BZ0000000號之支票1紙後，共同前往前開方龍辦公室處
    所，渠等均明知未取得施文祥之女施宜君之同意或授權，由
    王志雄事先於系爭支票背面背書欄簽署偽造之施宜君署押1
    枚及代簽施文祥署押1枚，用以表示對系爭支票負擔保背書
    後，由王志雄持以向方龍借用款項而行使，施文祥則在車內
    等候，嗣方龍為確認系爭支票之真正，猶登上王志雄與施文
    祥所搭乘之自小客車詢問，經渠等確認無誤後，王志雄並應
    方龍之要求亦在系爭支票背面背書欄簽署王志雄署押1枚，
    致方龍陷於錯誤，而交付付款人為臺灣中小企業銀行新莊分
    行、面額217,000元之現金支票1紙予王志雄，足以生損害於
    施宜君及方龍；隨即渠等於同日持前開換得之現金支票至臺
    灣中小企業銀行兌現並朋分花用；嗣於98年3月16日方龍提
    示上開支票遭退票，並向王志雄、施文祥追索，為渠等所拒
    絕，始知受騙。」(臺灣板橋地方法院99年簡上字第1015號
    刑事判決見本院卷第67至71頁)亦認為被上訴人有同意王志
    雄在系爭支票背面簽署其姓名。
  (四)至原審被告王志雄於原審陳稱：「(你持票向原告借款時，
    施文祥是否有跟你一起去?)有。（所以施文祥知道你在支票
    上簽他的名字嗎?)施文祥知道，但他沒有同意。」(王志雄
    筆錄見原審卷第71至72頁)上訴人方龍於偽造文書刑事案件
    陳稱：「王志雄打電話過來表示施文祥要借錢，他會與施文
    祥一起過來，王志雄上樓來，拿票要借錢，表示施文祥要借
    錢但他在車上，而且他之前是交付他太太的支票，所以我才
    下樓跟施文祥確認，施文祥坐在副駕駛座，我坐在後座拿支
    票給他看，問他他以及他女兒的簽名是否本人親簽，他說那
    哪會假。當時王志雄坐在駕駛座上，原來背書只有施文祥、
    施宜君，我想說王志雄在場就叫他一起背書，他也同意，所
    以王志雄是在車上背書的。」(方龍筆錄見臺灣板橋地方法
    院98年度簡字第7781號刑事卷第33頁正反面)王志雄於該刑
    事案件陳稱：「(對方龍之證述有何意見？)...他有下樓來
    問候一下施文祥，但我沒聽清楚他們說什麼，我當時有上車
    ，坐在駕駛座，方龍在後座，我的背書是在車上方龍要我順
    便簽名，我在車上簽的。」(王志雄筆錄見臺灣板橋地方法
    院98年簡字第7781號刑事卷第34頁）王志雄於99年9月3日到
    場證稱：「(上訴人是否有上王志雄及施文祥開來的座車上
    當著施文祥及王志雄面前詢問施文祥這都是你們親簽的嗎？
    並速以筆指著施宜君背書處，問施文祥這施宜君是你女兒親
    簽的嗎？)上訴人確實有問上開問題，當時施文祥有回答他
    ，但我沒有聽清楚他如何回答。」(王志雄筆錄見本院卷第
    31頁反面、第32頁)王志雄對於上訴人上車向被上訴人確認
    簽名之對話內容，前後所述不一，故王志雄於原審陳稱施文
    祥沒有同意背書云云，應係迴護被上訴人所為之詞，不足採
    信。
六綜上所述，被上訴人有同意原審被告王志雄在系爭支票背面簽
  署其姓名，從而，上訴人請求被上訴人應與原審被告王志雄連
  帶給付上訴人28萬元及自98年3月16日起至清償日止按年息6%
  計算之利息，為有理由，應予准許。原審就上開應予准許部分
  所為上訴人敗訴之判決，尚有未洽，上訴意旨指摘原判決此部
  分不當，求予廢棄改判，為有理由，爰由本院予以廢棄改判，
  如主文第二項所示。
七至兩造其餘之攻擊防禦方法及未經援用之證據，經本院斟酌後
  ，認為均不足以影響本判決之結果，毋庸一一論列，併此敘明
  。
八據上論結，本件上訴為有理由，依民事訴訟法第436條之1第3
  項、第450條、第78條、第85條第2項，判決如主文。
中    華    民    國    100  年    8    月     12     日
                     民事第一庭  審判長法官  朱漢寶
                                       法官  賴秀蘭
                                       法官  周美雲
以上正本係照原本作成。
本判決不得上訴。
中    華    民    國    100  年    8    月     12     日
                                     書記官  詹雪娥